臺灣高雄地方法院刑事判決　　　　　　　94年度訴字第2504號
 公　訴　人　臺灣高雄地方法院檢察署檢察官
 被　　　告　甲○○
 　　　　　　　　　　　巷10.
 指定辯護人　本院公設辯護人丁○○
上列被告因殺人未遂案件，經檢察官提起公訴（94年度偵字第
12762 號），本院判決如下：
    主  文
甲○○殺人未遂，累犯，處有期徒刑伍年肆月。
    事  實
一、甲○○前因違反毒品危害防制條例案件，經臺灣高雄地方法
    院以90年度訴字第2388號判決處有期徒刑7 月確定，於民國
    92年8月10日執行完畢出監，詎其仍不知悔改，於94年3月24
    日下午3 時許，在高雄市○鎮區○○路瑞崗公園（以下簡稱
    瑞岡公園）內，向乙○○索錢被拒，竟心生不滿，萌生殺人
    之故意，先離去取出所有之不明刀器1 把，置於所騎乘之機
    車腳踏板上，再回瑞岡公園，尋得乙○○後，口喊「要你死
    （台語）」，並先朝乙○○之頭部猛砍殺，因乙○○見狀閃
    避不及，而左手阻擋在頭部上方，因而遭致砍中左手臂2 刀
    ，其因而受有左手尺骨開放性骨折併尺側伸腕肌部分斷裂（
    即韌帶斷裂）2 處（1 處為10.5公分之裂口、1 處為4.6 公
    分之裂口），甲○○猶未甘休，於乙○○返身欲逃離之際，
    又持該刀器砍向乙○○之左腰部及右腰部各猛砍1 刀，致乙
    ○○之左腰部裂傷7.2 公分及右腰部裂傷12公分等處之傷害
    ，幸經公園內之不詳姓名之人即時送往國軍高雄總醫院急救
    ，始倖免於難，甲○○則趁隙逃逸無蹤。
二、案經乙○○訴由高雄市政府警察局前鎮分局移送臺灣高雄地
    方法院檢察署檢察官偵查起訴。
    理  由
一、告訴人乙○○於警詢、偵查中之指述，其性質雖屬傳聞證據
    ，且檢察官未能證明有符合刑事訴訟法第159 條之1 至之4
    之情形，但經本院準備程序詢以對證據能力之意見，並於審
    理時予以提示，告以要旨，經檢察官、辯護人及被告表示意
    見，檢察官、辯護人及被告均未於言詞辯論終結前，對該證
    據內容異議，依刑事訴訟法第159 條之5 規定，應具有證據
    能力。告訴人乙○○國軍高雄總醫院之診斷證明書、國軍高
    雄總醫院94年8 月10日醫慈字第0940003383號函暨所附之就
    診病歷資料及就診過程說明各1 紙，為從事業務之人於業務
    上或通常業務過程所須製作之紀錄文書、證明文書，因係於
    通常業務上不間斷而規律之記載，記錄時亦無預見日後將作
    為證據之偽造動機，其虛偽之可能性較小，而無顯不可信之
    特別情況，依刑事訴訟法第159 條之4 第2 款應有證據能力
    。
二、訊據被告固坦承前揭事實之經過及砍擊之部位、次數，惟否
    認有何殺人犯意，辯稱：伊當時是酒後神智不清，而一時失
    控基於傷害之故意，持鐵片砍擊告訴人乙○○，現已與乙○
    ○達成和解，並庭呈和解書1 紙云云，指定辯護人則為被告
    辯護稱：被告並無致被害人於死之動機；被告送醫急救時呼
    吸道通暢、脈搏正常、意識清楚，所受傷勢顯無致命之危險
    ；被告所持凶器並非銳器；被告事後並無追殺或阻止乙○○
    就醫之行為，顯見被告無殺人之犯意云云。
三、按殺人與傷害之區別，應以有無殺意為斷，其受傷之多寡，
    及是否為致命部分，有時雖可藉為認定有無殺意之心證，究
    不能據為絕對標準，再殺人罪須有使被害人喪失生命之故意
    ，始能成立，不以所持是否為刀、所加傷害是否在致命部位
    為標準（最高法院52年台上字第1300號、18年度上字第1309
    號判例、51年度台上字第131 號判決意旨參照）。故刑法上
    殺人未遂與傷害罪之區別，當以下手加害之時是否明知或預
    見足以致人於死為斷，而行為時之主觀犯意則應依行為人行
    為時之客觀情狀，以認定其犯意之所在。行為人與被害人之
    關係，行為人與被害人關係事前之仇隙是否足以引起其殺人
    之動機，行為當時之手段是否猝然致被害人難以防備，攻擊
    時之力勁是否猛烈足資使人斃命，被害人之傷勢如何，攻擊
    後之後續動作是否意在取被害人性命等一切客觀情狀均應全
    盤併予審酌，方足據為論斷行為人內心主觀之犯意，究為殺
    人抑係傷害。至於其受傷之多寡及是否致命部位、輕重如何
    僅足以供確定有無殺意之參考，不能為區別殺人與傷害犯行
    之絕對標準。
四、經查：
 (一)上揭被告因向乙○○索錢未果，竟憤而返回持刀先朝告訴
     人頭部砍殺2 刀，其後又朝乙○○之左腰部及右腰部猛砍
     2 刀等情，業據告訴人乙○○於警詢、偵查中供述綦詳。
     告訴人乙○○於本院審理時雖證稱：開偵查庭前有飲酒，
     所以現已忘記在警詢及偵查中所言為何，對於被告所持器
     物是否為西瓜刀已無印象，亦無印象腰部傷勢如何而來等
     語。然證人乙○○於本院審理時證述之情節與警、偵中供
     述之情節雖有不符，但乙○○既於本院證述時，既有被告
     在庭之壓力，況其事發至今已逾1 年6 月，顯然記憶較為
     模糊，反觀其於警詢、偵查中之供述較為接近案發當時，
     記憶應較鮮明，且就過程細節均供述綦詳而無矛盾之處，
     。另被害人乙○○所受之傷勢經本院當庭勘驗之結果，被
     害人手上確實有兩處短疤痕，左右腰部各有一處長裂傷，
     並經縫合（參本院94年9 月14日審判筆錄），並有驗傷診
     斷證明書在卷可稽，核與乙○○於警、偵指訴之情節相符
     ，自應以乙○○於警、偵中之供述較為可採。
（二）而被害人乙○○遭砍傷後送醫時受有左手尺骨開放性骨折
      併尺側伸腕肌部分斷裂（即韌帶斷裂）2 處（1 處為10.5
      公分之裂口、1 處為4.6 公分之裂口）、左腰部裂傷7.2
      公分及右腰部裂傷12公分等處之傷害，有國軍高雄總醫院
      94年3 月30日診斷證明書1 紙在卷可按；而依被害人之傷
      口骨折及韌帶斷裂之情況，應以銳器可能性較高等情，亦
      有國軍高雄總醫院94年8 月10日醫慈字第0940003383號函
      暨所附之就診病歷資料及就診過程說明1 紙附卷可參。另
      證人乙○○於警、偵訊中雖證稱：甲○○是持西瓜刀對其
      砍殺云云。然業據被告否認在卷，是本案既未扣有西瓜刀
      ，而乙○○遭砍之際，其生命受有急迫之危險，故其於事
      發之際能否仔細辨明被告當時所持究係何類凶器，已不無
      疑問。另辯護人辯稱被告所持凶器並非銳器云云，不足為
      採。
（三）被告雖辯稱當時係因酒醉而神智不清，不是故意要傷害被
      害人云云。參諸被告雖酒後向被害人索錢，然被告所持之
      刀器則是離開現場取得後，再憤而返回持刀行兇等情，業
      據被告供承在卷，況被告砍向被害人之部位頭、腰等要害
      處，足見被告上開所辯顯與事理有違，不足採信。
（四）辯護人為被告辯稱被告無殺人之動機云云。然被告係因向
      乙○○索錢遭拒後，乃憤而騎機車離去取刀行兇業如前述
      ，況被告行兇之際均砍向被害人身體要害，其用力之猛造
      成被害人受有左手尺骨開放性骨折併尺側伸腕肌部分斷裂
      （即韌帶斷裂）2 處（1 處為10.5公分之裂口、1 處為4.
       6公分之裂口），左腰部裂傷7.2 公分及右腰部裂傷12公
      分之傷害，已足認定被告之砍人時用力之猛，殺意甚堅之
      事實，應可確認，故辯護人此部分所辯與事實不符。
（五）辯護人為被告辯稱被害人所受之傷勢無致命之危險云云。
      然當時被害人係遭受被告持刀先往頭部猛砍2 刀時，是因
      乙○○用左手擋住頭部上方，以致左手尺骨開放性骨折併
      尺側伸腕肌部分斷裂，嗣後乙○○返身逃跑時又遭被告砍
      殺左右腰各一刀一節，業據乙○○於偵查中供述明確，與
      上揭診斷證明書及函覆之資料相符，足認當時被告砍殺之
      力道甚猛，且被告攻擊之部位係頭部及腰部。而頭部乃人
      體重要器官，腰部則甚為柔軟脆弱且其內包覆有腎臟等重
      要器官，如受銳器砍擊，顯有致命危險等情，乃一般人所
      週知之日常經驗法則，被告為正常之成年人，無委為不知
      之理。是辯護人以被害人乙○○所受之傷害無致命危險，
      則顯有誤會。
（六）辯護人又辯稱被告無事後追殺阻止被害人離去之行為，足
      見被告無殺人犯意云云。然被告於乙○○逃跑時，仍對乙
      ○○之左右腰部各砍殺1 刀等情，已如前述，豈可謂被告
      於案發之際無繼續追殺被害人之行為，即難謂被告無殺人
      犯意，故辯護意旨此部分亦有誤會。
（七）綜上查證，被告及辯護人所辯不足為採，本件事證明確，
      被告犯行洵堪認定。
五、核被告所為，係犯刑法第271 條第2 項、第1 項之殺人未遂
    罪（辯護意旨所陳被告係犯傷害罪，尚有未洽）。又被告曾
    於前因違反毒品危害防制條例案件，經本院以90年度訴字第
    23 88 號判決處有期徒刑7 月確定，於民國92年8 月10日執
    行完畢出監，有台灣高雄地方法院檢察署刑案資料查註紀錄
    表及台灣高等法院被告前案紀錄表可按，其於有期徒刑執行
    完畢後5 年以內再犯有期徒刑以上之罪，為累犯，應依刑法
    第47 條 規定加重其刑。被告已著手於殺人行為構成要件之
    實行，而未致告訴人死亡之結果，其行為尚屬未遂，爰依刑
    法第26 條 前段之規定減輕其刑，並先加後減之。爰審酌被
    告僅因向被害人索取金錢不果，即萌生殺意，危害他人生命
    身體法益至深，且事後尚飾詞狡辯，惟念被告已與告訴人和
    解，被告僅賠償被害人之醫療費用及犯罪後態度等一切情狀
    ，量處如主文所示之刑，以示懲儆。供被告犯罪所用之刀器
    1 把既未扣案，為免日後執行困難，爰不予宣告沒收。
據上論斷，應依刑事訴訟法第299 條第1 項前段，第271 條第2
項、第1 項、第26條前段、第47條，判決如主文。
本案經檢察官丙○○到庭執行職務
中　　華　　民　　國　　94　　年　　9 　　月　　28　　日
             刑事第八庭  審判長法　官  李政庭
                               法  官  賴文姍
                               法  官  黃宣撫
如不服本判決，應於送達後10日內，向本院提出上訴狀。
以上正本證明與原本無異。
中　　華　　民　　國　　94　　年　　9 　　月　　28　　日
                               書記官  鄭永媚
附錄本案論罪科刑法條：
中華民國刑法第271條
(普通殺人罪)
殺人者，處死刑、無期徒刑或 10 年以上有期徒刑。
前項之未遂犯罰之。
預備犯第 1 項之罪者，處 2 年以下有期徒刑。
